【裁判字號】    97,易,1910
【裁判日期】    971024
【裁判案由】    妨害自由等
【裁判全文】
臺灣板橋地方法院刑事判決              97年度易字第1910號
公  訴  人  臺灣板橋地方法院檢察署檢察官
被      告  丙○○
                    號
            己○○
                    號
上一被告之
選任辯護人  林詮勝律師
            王雅婷律師
上列被告因妨害自由等案件，經檢察官提起公訴（97年度偵字第
11329 號、第7421號），本院判決如下：
    主  文
丙○○損壞他人之機車輪胎，足以生損害於他人，處拘役肆拾日
，如易科罰金，以新臺幣壹仟元折算壹日。
己○○無罪。
    事  實
一、丙○○住居於臺北縣中和市○○路○ 段50巷10弄6 之3 號，
    與己○○係樓上、樓下之鄰居，己○○因長期向丙○○或其
    家人抱怨丙○○之女兒彈奏鋼琴、小提琴之聲音過於大聲，
    致丙○○心生不滿，竟基於毀損之犯意，於民國97年1 月28
    日6 時17分許，在臺北縣中和市○○路○ 段50巷10弄8 號前
    ，以所有之螺絲起子1 支刺破己○○所有停放在該處之車牌
    號碼CX6-703 號重型機車之輪胎，致該輪胎破損，足以生損
    害於己○○。
二、案經己○○告訴臺北縣政府警察局中和分局報告臺灣板橋地
    方法院檢察署檢察官偵查起訴。
    理  由
甲、有罪部分：
壹、程序部分：
    按被告以外之人於審判外之陳述，雖不符刑事訴訟法第159
    條之1 至第159 條之4 之規定，而經當事人於審判程序同意
    作為證據，法院審酌該言詞陳述或書面陳述作成時之情況，
    認為適當者，亦得為證據；當事人、代理人或辯護人於法院
    調查證據時，知有刑事訴訟法第159 條第1 項不得為證據之
    情形，而未於言詞辯論終結前聲明異議者，視為有前項之同
    意，刑事訴訟法第159 條之5 第1 項、第2 項分別定有明文
    。經查，本判決下列所引用之被告以外之人於審判外之陳述
    （包括書證），檢察官及被告於本院言詞辯論終結前均未聲
    明異議，本院審酌上開證據資料製作時之情況，尚無違法不
    當及證明力明顯過低之瑕疵，亦認為以之作為證據應屬適當
    ，故揆諸前開規定，認前揭證據資料有證據能力。
貳、實體部分：
一、上揭犯罪事實，業據被告丙○○於警詢、偵訊及本院訊問、
    審理時均自承不諱，核與告訴人己○○於警詢及偵訊時指述
    情節相符，並有監視錄影帶翻拍照片及車牌號碼CX6-703 號
    重型機車照片各2 幀在卷可按，被告丙○○之自白與事實相
    符，堪以採信，本件事證已臻明確，被告犯行堪以認定，應
    予依法論科。
二、核被告丙○○所為，係犯刑法第354 條之毀損罪。爰審酌被
    告丙○○不思以理性之方式處理問題，竟任意毀損告訴人己○○所有之機車之輪胎之犯罪手段及動機、告訴人所受損害
    ，迄今尚未與告訴人達成和解，賠償告訴人之損害，暨犯罪
    後坦承犯行之態度等一切情狀，量處如主文所示之刑，並諭
    知如易科罰金之折算標準，以資懲儆。又被告丙○○為上開
    犯行所用之螺絲起子1 支並未扣案，且被告丙○○供稱業已
    丟棄（詳本院97年7 月18日準備程序筆錄第3 頁），復查無
    證據堪認目前仍然存在，為避免將來執行上之困難，爰不為
    沒收之諭知。
乙、無罪部分：
壹、公訴意旨另認：被告己○○因不滿丙○○之女兒彈奏鋼琴或
    拉提琴，竟於96年2 月間，在上址住處樓梯間遇見丙○○之
    女兒乙○○，竟對乙○○恫稱：如果你們再繼續練琴就會完
    蛋，使乙○○心生畏懼；另於97年3 月26日下午2 時15分許
    ，持續按丙○○住處之門鈴，使丙○○之妻子戊○○及女兒
    李○柔心生畏懼，因認被告己○○涉犯刑法第305 條之恐嚇
    危害安全罪等語。
貳、按犯罪事實應依證據認定之，無證據不得認定犯罪事實；另
    按不能證明被告犯罪者，應諭知無罪之判決，刑事訴訟法第
    154 條第2 項、第301 條第1 項分別定有明文。申言之，犯
    罪事實之認定應憑證據，如未能發現相當證據，或證據不足
    以證明，自不能以推測或擬制之方法，作為裁判基礎（最高
    法院40年台上字第86號判例意旨參照）；且認定犯罪事實所
    憑之證據，雖不以直接證據為限，間接證據亦包括在內，然
    而無論直接證據或間接證據，其為訴訟上之證明，須於通常
    一般之人均不致有所懷疑，而得確信其為真實之程度者，始
    得據為有罪之認定，倘其證明尚未達到此一程度，而有合理
    之懷疑存在而無從使事實審法院得有罪之確信時，即應由法
    院為諭知被告無罪之判決（最高法院76年台上字第4986號判
    例意旨參照）。再者，檢察官對於起訴之犯罪事實，仍應負
    提出證據及說服之實質舉證責任。倘其所提出之證據，不足
    為被告有罪之積極證明，或其指出證明之方法，無從說服法
    院以形成被告有罪之心證，基於無罪推定之原則，自應為被
    告無罪判決之諭知（參照最高法院92年台上字第128 號判例
    意旨）。又按刑法第305 條之恐嚇罪，係指以將來加害生命
    、身體、自由、名譽、財產之事，恐嚇他人致生危害於安全
    者而言（最高法院72年度台上字第5618號判決意旨參照）。
參、公訴人認被告己○○涉有恐嚇罪嫌，無非係以證人乙○○、
    丁○○、戊○○、甲○○之證述及監視器畫面光碟乙片為其
    主要論據。訊據被告己○○堅決否認有何恐嚇犯行，辯稱：
    伊長期忍受乙○○姊妹不定時長時間的鋼琴、小提琴練琴聲
    ，某日伊在樓梯口遇到乙○○，請乙○○姊妹改善音量，請
    乙○○將伊之意見轉達其家人，伊並未恐嚇乙○○，且伊並
    未於97年3 月26日下午去按乙○○家之電鈴等語。經查：
一、本件係因丙○○於97年1 月28日毀損被告己○○所騎乘之機
    車輪胎後，經己○○於翌（29）日對丙○○提起毀損告訴，
    嗣丙○○於該毀損案件97年3 月26日偵查中供稱：「我要對
    告訴人己○○提出恐嚇告訴，因為對方告我毀損」等語（詳
    97年度偵字第7421號偵查卷第18頁），是丙○○指稱被告己○○涉犯恐嚇罪之動機即有可疑。
二、其次，證人即丙○○之女兒乙○○於檢察官偵訊時證述：「
    96 年 農曆過年前我被劉恐嚇，我上樓要到我住處，劉住三
    樓，劉在他家門口把我攔住，他跟我講了五分鐘之久，因為
    我家有學音樂，我妹妹有彈鋼琴，我是拉小提琴，我比較少
    在家練習，大部分是我妹妹練鋼琴。劉說你們家這樣練琴會
    吵到鄰居，如果你們再繼續練就會完蛋」等語（詳97年度偵
    字第11329 號偵查卷第13頁），另在場目擊之證人即乙○○
    之同學丁○○於檢察官偵訊時證稱：「我當時陪青一起上樓
    ，劉當時站在樓梯間，因為樓梯間比較窄，劉站在中間我們
    無法通過‧‧‧我感覺劉講話很衝，有說完蛋之類比較重的
    話，我沒什麼印象他有講其他比較重的話‧‧‧劉講完後就
    讓我們走，我覺得是他們大人的事情，我有跟劉說可以直接
    跟青的家長講這些」等語（詳97年度偵字第11329 號偵查卷
    第14頁）；嗣證人乙○○於本院審理時結證稱：「在快要到
    他家的轉彎處‧‧‧己○○就說你們不要再發出鋼琴的聲音
    ，反正就是不要再練鋼琴，他是先說你們知不知道你們這樣
    練鋼琴會妨害到鄰居的安寧，我從頭到尾都沒有說話，就是
    說喔、喔，因為我被嚇到，他講了一大堆就是類似的話，‧
    ‧‧還說如果我們繼續練琴的話後果不堪設想，我聽到這句
    話之後嚇到」、「（辯護人問：妳在檢察官偵查中說己○○
    說如果再練琴，我們家就會完蛋，現在怎麼會說是『後果不
    堪設想』，到底哪句話是對的？）都有講」、「（檢察官問
    ：當他跟妳講這些話的時候，妳心裡的感受是什麼？）嚇到
    ，因為他以前不是這樣子，突然變成這樣子，他的表情很恐
    怖，就是突然變得很兇、講話很大聲、講話很快，就是神情
    很恐怖，會覺得很兇，覺得一定要照他的話做的意思」等語
    （詳本院97年8 月29日審判筆錄第6-10頁）；另證人丁○○
    於本院審理時則證稱：「劉先生當時態度不很好，話中給我
    滿壓迫的，後來說什麼看著辦、試試看之類的話」、「（檢
    察官問：因為你不是當事人，或許你對話的記憶不是很清楚
    ，你對『你們全家都會倒楣』﹑『你們再練下去會完蛋』﹑
    『給我試試看』﹑『大家走著瞧』﹑『你不給我改善，以後
    你們會很難看』，這幾句話，你想一下有沒有曾經從劉先生
    口中聽過？）印象中有『走著瞧』﹑『練下去會完蛋』」等
    語（詳前開審判筆錄第14-16 頁），則被告己○○究竟係以
    何言詞恐嚇乙○○，證人乙○○、丁○○先後證述不一，已
    有疑義。且倘案發當時被告己○○確有對乙○○以言詞恐嚇
    ，致乙○○心生畏懼，何以未立即報警，嗣於案發後1 年始
    指稱被告己○○涉有恐嚇犯行？另證人乙○○、丁○○二人
    雖於偵查中均一致證稱：「己○○有說：你們再繼續練下去
    會完蛋」等語，然本案發生時點距離二人於偵查中為檢察官
    訊問時已逾1 年，二人是否能明確證述當時情狀，尚非無疑
    。且證人乙○○、丁○○於偵查中之證述係由檢察官接續訊
    問，並未予隔離訊問，是證人丁○○不無附和證人乙○○證
    述之可能。再者，縱使被告己○○確有向乙○○稱：「你們
    再繼續練下去會完蛋」等語，然觀諸證人乙○○於偵訊時證
    稱：己○○說「你們再繼續練下去會完蛋後，我有告訴我母
    親，但我媽說不要傷和氣，後來3 樓的己○○有找警察來我
    家看等語（詳97年度偵字第11329 號偵查卷第13頁），益徵
    被告己○○所謂之「完蛋」，應係指若證人乙○○家中之鋼
    琴聲、小提琴聲不予改善，將報請警方到場處理之意，此亦
    難認被告己○○係以不法之惡害通知他人，使其心生畏懼，
    是自與刑法第305 條恐嚇危害安全罪之構成要件不合，不能
    以該罪相繩。
三、又經本院當庭勘驗被告己○○所住公寓外之監視器錄影畫面
    ：「一、14:01:19有一女子自畫面左側一樓公寓走出後，又
    回到畫面左側一樓公寓門口停留，隨即離開公寓一樓。二、
    時間14:15:04有一男子自畫面左側公寓一樓走出，出現在巷
    子中間停留到14:15:18，在14:15:19又走入左側公寓一樓內
    ，直到14:15:40才又走出公寓一樓。」，此有本院97年9 月
    19 日 勘驗筆錄乙份在卷可按，該名女子係戊○○、男子則
    係被告己○○乙節，業據證人即丙○○之配偶戊○○及被告
    己○○供證明確（詳本院97年9 月19日審判筆錄第11頁），
    然由該等監視器錄影畫面內容，僅能得知被告己○○確有於
    上開時間出入該棟公寓，尚無從知悉被告己○○是否有持續
    按戊○○住處門鈴之情事。況且，證人戊○○於被告己○○
    出入該棟公寓前即已出門，並未在家，縱使被告己○○確有
    持續按戊○○住處門鈴之情事，證人戊○○既未在場，如何
    因之心生畏懼。再者，被告己○○縱有持續按證人戊○○住
    處門鈴之行為，然該行為在客觀上並非屬不法之惡害通知，
    一般人亦不會認為該行為足以對人之生命、身體、自由、名
    譽或財產等事構成危害，自與刑法第305 條恐嚇危害安全罪
    之構成要件有間。
四、綜上所述，本件依公訴人所舉證據，尚不足證明被告己○○
    有此部分恐嚇犯行，本院復查無其他積極證據證明被告己○○有何公訴人所指此部分之恐嚇危害安全犯行，揆諸首揭法
    條及判例意旨，本件不能證明被告己○○此部分犯罪，爰依
    法諭知被告己○○無罪之判決。
據上論斷，應依刑事訴訟法第301 條第1 項前段、第299 條第1
項前段，刑法第354 條、第41條第1 項前段，刑法施行法第1 條
之1 第1項、第2項前段，判決如主文。
本案經檢察官吳宗光到庭執行職務。
中    華    民    國    97    年    10    月    24    日
                  刑事第十四庭  法  官  鄭燕璘
以上正本證明與原本無異
如不服本判決應於送達後10日內向本院提出上訴狀
中    華    民    國    97    年    10    月    24    日
                                書記官  陳筱惠
附錄本案論罪科刑法條全文：
刑法第354條：
毀棄、損壞前二條以外之他人之物或致令不堪用，足以生損害於
公眾或他人者，處2 年以下有期徒刑、拘役或5 百元以下罰金。


司法院資訊處製作；財團法人民間司法改革基金會備份。
